【裁判字號】    97,撤緩,105
【裁判日期】    971030
【裁判案由】    聲請撤銷緩刑
【裁判全文】
臺灣臺北地方法院刑事裁定             97年度撤緩字第105號
聲  請  人  臺灣臺北地方法院檢察署檢察官
受  刑  人  甲○○
上列受刑人因詐欺案件，經檢察官聲請撤銷緩刑之宣告（97年度
執聲字第1489號），本院裁定如下：
    主      文
聲請駁回。
    理      由
一、聲請意旨略以：受刑人甲○○因犯詐欺案件，經臺灣高等法
    院於民國97年5月2日以97年度上易字第776號判處有期徒刑7
    月，緩刑2年，於97年5月2日確定在案，受刑人竟又於緩刑
    期前即93年12月間更為牟求不法私人暴利，夥同丁堉達以共
    同投資亞巨機車行為由詐騙告訴人新臺幣（下同）35萬元，
    情節非微，經本院於97年4月21日以97年度簡字第1486號以
    詐欺罪判處有期徒刑3月減為1月又15日確定，足見並非一時
    失慮，且更違反先前以被告「經此教訓，當知所惕勵，應無
    再犯之虞」而判決緩刑之基本目的，有刑法第75條之1「足
    認原宣告之緩刑難收其預期效果，而有執行刑罰之必要」甚
    明，核受刑人所為，已合於刑法第75條之1第1項「第2款」
    （依聲請意旨，聲請人係以受刑人於緩刑前因故意犯他罪，
    而在緩刑期內受得易科罰金之有期徒刑之宣告為由，聲請撤
    銷緩刑，故所引法條似應為刑法第75條之1第1項第1款）所
    定得撤銷先前緩刑宣告之原因，爰依刑事訴訟法第476條規
    定聲請撤銷先前之緩刑宣告等語。
二、按受緩刑之宣告而有下列情形之一，足認原宣告之緩刑難收
    其預期效果，而有執行刑罰之必要者，得撤銷其宣告：一緩
    刑前因故意犯他罪，而在緩刑期內受得易科罰金之有期徒刑
    、拘役或罰金之宣告確定者。二緩刑期內因故意犯他罪，而
    在緩刑期內受得易科罰金之有期徒刑、拘役或罰金之宣告確
    定者，刑法第75條之1第1項第1、2款定有明文。考其立法意
    旨係以：關於緩刑之撤銷，現行法第75條第1項固已設有兩
    款應撤銷緩刑之原因；至得撤銷緩刑之原因，則僅於保安處
    分章內第93條第3項與撤銷假釋合併加以規定，體例上不相
    連貫，實用上亦欠彈性，爰參酌德國及奧地利現行立法例增
    訂本條，其中現行關於緩刑前或緩刑期間故意犯他罪，而在
    緩刑期內受得易科罰金之有期徒刑之宣告者，列為應撤銷緩
    刑之事由，因認過於嚴苛，而排除第75條應撤銷緩刑之事由
    ，移列至得撤銷緩刑事由，俾使法官依被告再犯情節，而裁
    量是否撤銷先前緩刑之宣告；其次，如有前開事由，但判決
    宣告拘役、罰金時，可見行為人仍未見悔悟，有列為得撤銷
    緩刑之事由，以資彈性適用，爰於第1項第1款、第2款增訂
    之。且本條採用裁量撤銷主義，賦與法院撤銷與否之權限，
    特於第1項規定實質要件為「足認原宣告之緩刑難收其預期
    效果，而有執行刑罰之必要」，供作審認之標準（刑法第75
    條之1立法理由參見）。是故，上揭「得」撤銷緩刑之情形
    ，法官應依職權本於合目的性之裁量，妥適審酌被告所犯前
    後數罪間，關於法益侵害之性質、再犯之原因、二罪間之差
    異、違反法規範之情節是否重大、被告主觀犯意所顯現之惡
    性及其反社會性等情，是否已使前案原為促使惡性輕微之被
    告或偶發犯、初犯改過自新而宣告之緩刑，已難收其預期之
    效果，而確有執行刑罰之必要，此與刑法第75條第1項所定
    二款要件有一具備，毋庸審酌其他情狀，即應逕予撤銷緩刑
    之情形不同。
三、經查，本件受刑人甲○○於原係「亞巨機車行」負責人，自
    94年6月間起已陷於資金周轉困難之窘境，且自同年10月起
    即間歇性地將「亞巨機車行」停業以籌措借款，詎隱瞞該事
    實，明知無支付貨款之意，竟於94年9月至11月間，利用其
    他機車行或材料行負責人對其信任關係，佯稱日後將會付款
    云云，而向邱義尉、沈良總、吳銘頂、葉泰忠等人詐取機車
    及零件材料等財物，經臺灣板橋地方法院以96年度易字第29
    53號判處有期徒刑1年2月，減為有期徒刑7月，嗣經臺灣高
    等法院於97年5月2日以97年度上易字第776號判決駁回上訴
    ，併諭知宣告緩刑2年確定在案（下稱「甲案」）。而受刑
    人前於93年12月間，與案外人丁堉達共犯詐欺罪，經本院於
    97年4月21日以97年度簡字第1486號各判處有期徒刑3月，減
    為有期徒刑1月又15日，於同年6月2日確定在案（下稱「乙
    案」），有判決書及臺灣高等法院被告前案紀錄表在卷可稽
    。依判決意旨，甲案中因受刑人已與告訴人達成民事和解，
    清償大部分款項，且受刑人未曾受有期徒刑以上刑之宣告，
    其經偵審教訓，當知謹慎而無再犯之虞，而經法院予以宣告
    緩刑2年，乙案法院於判決時亦敘明因受刑人犯後坦承犯行
    ，顯有悔意，且已與告訴人和解，告訴人亦以受刑人有誠意
    與伊和解，請求給予輕判等語，而量處有期徒刑3月，減為1
    月又15日。是被告所犯上開甲、乙二案既均係因其所開設之
    「亞巨機車行」所衍生，犯罪時間相距約半年，堪認係同一
    時空環境所致，且於訴訟中均已與告訴人達成和解而分獲緩
    刑及從輕量刑之宣告，並無明顯犯罪惡性及反社會性，自難
    以受刑人經甲案宣告緩刑前，又犯乙案，而在甲案緩刑期內
    受得易科罰金之有期徒刑之宣告等情，即認其甲案原宣告之
    緩刑難收預期效果，而有撤銷緩刑宣告執行刑罰之必要。況
    查乙案之犯罪時間在先，甲案之犯罪時間在後，自不能僅因
    乙案確定時間在後，遽認其違反法規範之情節重大，或甲案
    中原先為使受刑人惕勵自新而宣告之緩刑，有何難收預期之
    效果而確有執行刑罰之必要。聲請人僅以受刑人於緩刑期前
    與案外人丁堉達共犯詐欺罪，詐騙告訴人35萬元，情節非微
    等情，而推論受刑人「違反先前以被告『經此教訓，當知所
    惕勵，應無再犯之虞』而判決緩刑之基本目的」云云，聲請
    撤銷緩刑，尚非有據，應予駁回。
四、依刑事訴訟法第220條，裁定如主文。
中    華    民    國    97    年    10    月    30    日
                  刑事第十一庭  法  官  林庚棟
以上正本證明與原本無異。
如不服本裁定，應於送達後5日內，向本院提出抗告狀。
                                書記官  殷玉芬
中    華    民    國    97    年    11    月    3     日


司法院資訊處製作；財團法人民間司法改革基金會備份。
